臺灣桃園地方法院刑事判決　　　　　　　　　　　　　九十一年度訴字第四七七號
　　公　訴　人　臺灣桃園地方法院檢察署檢察官
　　被　　　告　戊○○
　　指定辯護人　本院公設辯護人　丁○○
右列被告因強盜案件，經檢察官提起公訴（九十年度偵字第九一九四號），本院判決
如左：
    主      文
戊○○以強暴脅迫使人行無義務之事，處拘役參拾日，如易科罰金，以參佰元折算壹
日。
    事      實
一、戊○○原係桃園縣龍潭鄉○○○路三二○巷二號永鴻模具公司員工，民國九十年
    五月二十八日下班後晚上與公司同事在上址工廠內飲酒，席間已有醉意之戊○○
    與組長因細故發生爭吵，在場同事己○○、甲○○見狀遂趕緊帶戊○○離席，由
    己○○駕車載戊○○、甲○○離開工廠，途經龍潭鄉○○村○○路○○段一八○
    號之「ＯＫ便利商店」前，適車上沒有香菸，己○○思下車進商店購買香菸，乃
    將車停在「ＯＫ便利商店」附近路旁後，戊○○、己○○二人均下車步入商店，
    先步入該商店之戊○○（晚上十一時五十四分許），一進該店即走近櫃檯詢問站
    在櫃檯內之店員丙○○該店有無監視錄影，丙○○回答有，接著戊○○即要求丙○○將監視錄影系統關閉，丙○○回答「不可以」，接著戊○○又對丙○○說「
    拜託將監視錄影帶取下交給我：」，丙○○仍舊回答「不可以」，戊○○見自討
    沒趣後即離開櫃台轉身走向在該店挑選商品之顧客乙○○，先大聲對乙○○喊「
    董仔」（閩南語），乙○○回答其不是「董仔」，已有醉意之戊○○藉酒意大聲
    問乙○○是否為停放在該商店外面之車號八Ｎ－一七四七號自用小客車車主，並
    大聲對乙○○說「：外面那部車子是否你的？借我開一下馬上還，可以嗎？：」
    等語後，見乙○○沒有立即回應，竟上前以雙手掐住乙○○的脖子，乙○○遂將
    八Ｎ－一七四七號自用小客車鑰匙交予戊○○，戊○○拿到車鑰匙後即跑出商店
    坐進八Ｎ－一七四七號自用小客車車內以鑰匙發動引擎，戊○○以上開脅迫、強
    暴手段使乙○○交出車鑰匙而將八Ｎ－一七四七號自用小客車交予戊○○之無義
    務之事，在旁之己○○、甲○○二人目賭上情，己○○趕緊跑上前拉阻戊○○，
    甲○○則擋在八Ｎ－一七四七號自用小客車車前要戊○○下車，此時乙○○站在
    店門口示意在車內之妻下車，因八Ｎ－一七四七號自用小客車有暗鎖戊○○無法
    發動，遂下車又走進商店要乙○○去發動車子，並大聲對乙○○喝令「一、二、
    三」，又跑出去到車門旁，乙○○一邊大聲說「沒甚麼事，我發給你啊，你幹嗎
    」一邊走到店門口，戊○○又衝回店門口叫乙○○去開車，乙○○繼續大聲說「
    我發給你啊，大家沒有甚麼事，我發給你啊，你幹嗎」，戊○○就對乙○○揮拳
    ，乙○○往店內退躲，並繼續說「我發給你啊，我發給你啊」，戊○○上前對乙○○揮拳（未成傷），商店內貨架上之物品也被戊○○揮掉在地上，己○○、甲○○二人趕緊上前制止，並大聲說不要鬧了，甲○○撿拾地上商品放回貨架上，
    己○○自後架住戊○○將戊○○架出店外，甲○○跟在他們後面走出去，而乙○○也走到店門口對己○○、甲○○二人說「：你們趕快帶他滾：你們趕快走：」
    ，己○○將戊○○架上車之後三人開車離開，而乙○○與妻亦走出店門外，坐上
    車離開。
二、案經桃園縣警察局平鎮分局報請台灣桃園地方法院檢察署檢察官偵查起訴。
    理      由
一、訊據被告戊○○承認於右述時、地走進龍潭鄉○○路○○段一八○號「ＯＫ便利
    商店」，惟辯稱「：我只記得當天晚上我在工廠與甲○○、己○○及一些同事在
    喝酒，後來因為甲○○的事情，與小組長發生口角，甲○○、己○○二個人就把
    我拉出工廠，帶上車，有去ＯＫ便利商店，不過當時我已經喝醉酒了，不清楚什
    麼事，印象中己○○有叫店員不要理我：」等語，經查右述事實已據證人乙○○
    於九十年五月二十九日警訊、九十一年五月三日、九十一年七月四日本院調查審
    理時、證人己○○、甲○○於九十年五月二十九日警訊、九十年七月四日偵查，
    九十一年五月二十七日本院調查時、證人丙○○於九十年五月二十九日警訊、九
    十年七月四日偵查及九十一年五月三日本院調查時證述甚詳，並有案發當時監視
    錄影整個過程之錄影帶一捲扣案為證，經本院於九十一年七月四日審理時當庭播
    放勘驗結果，被告確有於上址「ＯＫ便利商店」大聲對證人乙○○說「：外面那
    部車是否你的，借我開一下馬上還，可以嗎？」連續說了幾次，二人一直往裡走
    （此時畫面無法看見乙○○、戊○○），而在被告戊○○、證人乙○○往裡走時
    ，證人甲○○也走進店裡並朝被告戊○○、證人乙○○走近，沒多久被告戊○○
    就衝出店外，停在店外之車子發出聲響，證人己○○走近被告戊○○要制止被告
    戊○○開車門上車，證人甲○○擋在車頭前，被告戊○○打開車門坐進車內，車
    沒發動，被告戊○○又跑進店裡大聲對證人乙○○喊叫其出去外面開車，並且對
    證人乙○○喊一、二、三等情形，本院亦製有勘驗筆錄在卷可稽，雖被告步履有
    些不穩，講話聲音大聲，惟被告戊○○對證人乙○○所講之話猶可清楚聽出是「
    ：外面那部車是否你的，借我開一下馬上還，可以嗎？」內容，且被告戊○○在
    該商店跑進跑出，並坐進八Ｎ－一七四七號自用小客車車內持鑰匙啟動引擎，可
    知被告戊○○當時非已陷於酩酊之心神喪失或精神耗弱之狀態，是被告上開辯解
    係卸責之詞不足採信，事證明確，被告犯行堪予認定。
二、按刑法第三百二十八條之強盜罪，以有為自己或第三人不法所有之意圖為構成要
    件之一，若奪取財物非出於不法所有之意思者，縱其行為違法，要不成立強盜罪
    。本件被告戊○○於九十年五月二十九日晚上十一時五十四分走進上址「ＯＫ便
    利商店」前即與同事在工廠喝酒，茲因酒醉與組長發生爭吵，同事己○○、甲○○乃開車將被告帶離工廠，而於途經該商店前，因臨時起意買香菸而將車停在該
    商店附近路旁一節，已據證人己○○、甲○○證述甚詳，而據案發當時錄影帶內
    容所示：被告於走進該商店後，先走到櫃台與店員說幾句話後，步履不穩地朝裡
    走近乙○○喊「董仔」（台語），乙○○回答他不是董仔，被告繼而以台語大聲
    對乙○○說「：外面那部車是否你的，借我開一下馬上還，可以嗎？」連續說了
    幾次，二人一直往裡走（此時畫面無法看見乙○○、戊○○）沒多久被告就衝出
    店外，停在店外之車子發出聲響，車沒發動，被告又跑進店裡大聲對乙○○喊叫
    他出去外面開車，並且對乙○○喊一、二、三之後人又跑出去到車門旁，乙○○
    一邊大聲說「沒甚麼事，我發給你啊，你幹嗎」一邊走到店門口，被告又衝回店
    門口叫乙○○去開車，乙○○繼續大聲說「我發給你啊，大家沒有甚麼事，我發
    給你啊，你幹嗎」，被告就對乙○○揮拳，乙○○往店內退躲，並繼續說「我發
    給你啊，我發給你啊」，被告上前對乙○○揮拳等情形，且證人乙○○於九十一
    年五月三日、九十一年七月四日本院調查審理時亦均證稱「：（當時你有無聞到
    戊○○身上有酒味？）有，而且看他那個樣子就有喝酒：：：」、「：是，當時
    他二個朋友也在場，也有制止他，所以我就順著戊○○的話回他，而且當時我看
    他喝酒醉：」等語，可知當時被告已喝醉，惟尚未達心神喪失及精神耗弱之程度
    ，藉酒意裝瘋騷擾證人乙○○，主觀上對八Ｎ－一七四七號自用小客車應無不法
    所有之意圖，自不能遽依強盜罪論處，故核被所為，係犯刑法第三百零四條第一
    項之強制罪。公訴人認被告應成立刑法第三百二十八條第四項、第一項之強盜未
    遂罪，依上說明，其所指尚有未洽，起訴法條應予變更。爰審酌被告素行（未曾
    受有期徒刑以上刑之宣告，有臺灣桃園地方法院檢察署刑案資料查註紀錄表、臺
    灣高等法院被告全國前案記錄表及臺灣高等法院檢察署刑案紀錄簡覆表在卷可稽
    ）、藉酒意裝瘋無故騷擾證人乙○○，對證人乙○○施暴脅迫將車交出之使證人
    乙○○行無義務之事，事後向證人乙○○道歉取得諒解等一切情狀，量處如主文
    所示，並諭知易科罰金之折算標準，以示懲儆。
據上論斷，應依刑事訴訟法第二百九十九條第一項前段、第三百條，刑法第三百零四
條第一項、第四十一條第一項前段，罰金罰鍰提高標準條例第一條前段、第二條，判
決如主文。
本案經檢察官許炳文到庭執行職務
中      華      民      國    九十一    年  七      月     十八     日
                                      臺灣桃園地方法院刑事第五庭
                                          法  官  林  婷  立
右正本證明與原本無異。
如不服本判決，應於判決送達後十日內向本院提出上訴狀( 應附繕本 )，上訴於
臺灣高等法院。
                                          書記官  黃  子  祝
中      華      民      國     九十一   年      七      月    二十八    日
附論罪科刑依據之法條：
刑法第三百零四條
以強暴、脅迫使人行無義務之事或妨害人行使權利者，處三年以下有期徒刑、拘役或
三百元以下罰金。
